臺灣臺中地方法院民事判決　　　　　　　100年度親字第53號
原　　　告　蔡宜潔
被　　　告　蔡事城民國100.
兼　上一人　賴融詳即上一人之.
法定代理人
訴訟代理人　賴春進
上列當事人間否認子女事件，本院於民國100年10月13日言詞辯
論終結，判決如下：
    主      文
確認被告蔡事城非原告自被告賴融詳受胎所生之婚生子女。
訴訟費用由被告負擔。
    事實及理由
壹、原告起訴主張：原告與被告賴融詳於民國95年1 月21日（起
    訴狀誤載為2月22日）結婚，婚後因個性不合，原告自99 年
    9 月間離家後，與被告賴融詳即未再共同生活，嗣原告與被
    告賴融詳於同年11月1 日離婚。然原告於離家後，自訴外人
    何永達受胎，於100 年8月1日產下被告蔡事城，因被告蔡事
    城之受胎係在原告與被告賴融詳婚姻關係存續期間，致被告
    蔡事城受法律推定為被告賴融詳之婚生子女，但被告蔡事城
    實非原告自被告賴融詳受胎所生，為此爰依民法第1063條之
    規定，提起本件否認子女之訴等語。並聲明：如主文所示。
貳、被告則以：認諾原告之請求，並對原告主張之前開事實均不
    爭執。
、得心證之理由：
一、親子關係事件，與社會公益有關，當事人處分主義應受限制
    ，故民事訴訟法關於認諾及自認或不爭執事實效力之規定，
    於親子關係事件，不適用之，此觀民事訴訟法第594 條規定
    自明。是被告就本件訴訟為認諾及訴訟上自認或不爭執事實
    ，均不生訴訟上效力，亦不得本於其認諾，為被告敗訴之判
    決。
二、原告主張其與被告賴融詳於95年1 月22日結婚，嗣於99年11
    月1日離婚，原告於100年8月1日生下被告蔡事城，被告蔡事
    城雖依法受推定為被告賴融詳之婚生子女，然彼此間並無血
    緣關係等事實，業據原告提出與其所述相符之戶籍謄本3 份
    、出生證明書、博微生物科技股份有限公司 DNA基因圖譜型
    別分析報告各1份為證。而觀諸前揭DNA親緣關係鑑定結果略
    以：送檢註明為何永達與蔡事城之檢體，其相對應之各 DNA
    型別均無不符，故不排除一親等直系親緣關係之機率為99.9
    ％以上，CPI值＝000000000.4，Pp值＝0.0000000000等語。
    本院參酌現代生物科學發達，醫學技術進步，以DNA 基因圖
    譜定序檢驗方法鑑定子女之血統來源之精確度已達99.8％以
    上，而被告蔡事城既鑑定為訴外人何永達之子，自不可能同
    時為被告賴融詳之子。是以，原告主張被告蔡事城非原告自
    被告賴融詳受胎所生，應堪採信。另被告就本件訴訟為認諾
    及不爭執原告主張之事實，雖不生訴訟上效力，但本院仍得
    以此自認或不爭執之情形，作為依自由心證判斷事實真偽之
    資料（最高法院29年上字第56號、32年上字第2316號判例參
    照），亦即被告之供陳，亦足資佐證原告所主張事實之真實
    性。執此，原告主張被告蔡事城非原告自被告賴融詳受胎所
    生，應堪採信。
三、受婚生推定之子女，如夫妻之一方能證明子女非為婚生子女
    者，得自知悉該子女非為婚生子女之時起，2 年內提起否認
    之訴；否認子女之訴，由夫起訴者，以妻及子女為共同被告
    ，由妻起訴者，以夫及子女為共同被告，96年5 月23日修正
    公布之民法第1063條第2項、第3項、民事訴訟法第589條之1
    第1項分別定有明文。民法第1063條第2項、民事訴訟法第58
    9條之1所定否認子女訴訟之性質，論者固有採形成訴訟說者
    ，惟實務上歷來均認為在原告起訴之前，該子女與法律上推
    定之父間已非親生子女關係，原告僅係起訴請求法院以判決
    加以確認而已，亦即法院依原告之聲明而為判決時，並無創
    設、變更或消滅當事人間法律關係之效力，應屬確認訴訟性
    質（司法院78年7月15日78廳民一字第778號函參照）。而民
    事訴訟法第247 條所謂即受確認判決之法律上利益，係指因
    法律關係之存否不明確，致原告在私法上之地位有受侵害之
    危險，而此項危險得以對於被告之確認判決除去之者而言，
    故確認法律關係成立或不成立之訴，苟具備前開要件，即得
    謂有即受確認判決之法律上利益（最高法院42年度臺上字第
    1031號判例參照）。被告蔡事城既係原告與他人所生，與被
    告賴融詳間並無血緣關係，僅因受胎期間被告賴融詳與原告
    具婚姻關係，乃受推定為被告賴融詳之婚生子女，是前開婚
    生推定顯與事實不符；又因上開不實之婚生推定之故，兩造
    間因親子關係所生之扶養、繼承等私法上權利義務存否即不
    明確，此等法律關係有無即有不安之狀態，並得以確認判決
    除去，原告應有即受確認判決之法律上利益，而得起訴請求
    確認。從而原告於知悉被告蔡事城非為婚生子女之時起2 年
    內即100 年8月9日（見附於起訴狀之本院收發室收狀章），
    提起本件否認子女之訴，請求確認被告蔡事城非原告自被告
    賴融詳受胎所生之婚生子女，為有理由，應予准許。
肆、訴訟費用負擔之依據：民事訴訟第78條、第85條第1項前段
    。
中    華    民    國  100    年    11    月     1    日
                  家事法庭    法  官  郭妙俐
以上正本係照原本作成
如對本判決上訴，須於判決送達後20日之不變期間內，向本院提
出上訴狀。
中    華    民    國  100    年    11    月     1    日
                              書記官